臺灣高雄地方法院刑事判決             100年度易字第1264號
公  訴  人  臺灣高雄地方法院檢察署檢察官
被      告  巫舜威
上列被告因詐欺案件，經檢察官提起公訴（100 年度偵緝字第10
25號、第1026號），本院判決如下：
    主  文
巫舜威幫助意圖為自己不法之所有，以詐術使人將本人之物交付
，累犯，處有期徒刑伍月，如易科罰金，以新臺幣壹仟元折算壹
日。
    事  實
一、(一)巫舜威前因妨害風化案件，經本院於民國97年8 月27日以
      97年度審訴字第2694號判處有期徒刑4 月、3 月，應執行
      有期徒刑4 月確定，於97年10月16日易科罰金執行完畢。
    (二)其竟不知悔改，可預見提供自己帳戶予他人使用，多與從
      事財產犯罪密切相關，且取得他人存摺之目的常為避免檢
      警機關追查贓款流向，仍基於取得其帳戶者縱持以犯罪亦
      無違反其本意之幫助犯意，於99年6 月21日至中華郵政股
      份有限公司左營南站郵局（下稱左營郵局）開設帳號0000
      0000000000號帳戶，並於99年6 月24日取得前揭帳戶之存
      摺、提款卡及密碼後，旋於99年6 月25日，在高雄市○○
      路與建國路口，將前揭帳戶之提款卡及密碼交付予姓名年
      籍不詳之詐騙份子，容任該詐騙份子使用前揭帳戶以詐騙
      財物。該詐騙份子即意圖為自己不法之所有，基於詐欺取
      財之犯意，於附表所示之時間，以附表所示之方式，詐騙
      如附表所示被害人，致其等陷於錯誤而將如附表所示款項
      匯至巫舜威前揭帳戶內，旋遭該詐騙份子提領一空。嗣經
      如附表所示被害人察覺有異，始報警循線查獲。
二、案經鄧文舜訴由高雄市政府警察局左營分局報告臺灣高雄地
    方法院檢察署檢察官偵查起訴。
    理  由
甲、程序部分：
一、按被告以外之人於審判外之言詞或書面陳述，除法律有規定
    者外，不得作為證據。又被告以外之人於審判外之陳述，雖
    不符前4 條之規定，而經當事人於審判程序同意作為證據，
    法院審酌該言詞陳述或書面陳述作成時之情況，認為適當者
    ，亦得為證據。刑事訴訟法第159 條第1 項、第159 條之5
    第1 項定有明文。
二、查告訴人鄧文舜、被害人蔡雅秀、王柏翔之警詢筆錄，均為
    被告巫舜威以外之人於審判外之言詞陳述，惟經被告及檢察
    官於本院審理時同意作為證據，本院揆諸前開法條規定，並
    審酌前開言詞陳述作成時之情況，認為適當，自得作為證據
    ，合先敘明。
乙、實體部分：
一、訊據被告固然坦承其至左營郵局開設帳戶，並於取得提款卡
    後交付予姓名年籍不詳之人等事實，惟矢口否認有何幫助詐
    欺取財之犯行，辯稱：其因看報紙應徵馬夫工作，對方要求
    被告提供帳戶，不知道會被拿來詐騙如附表所示被害人之用
    云云。經查：
    (一)被告於99年6 月21日至中華郵政股份有限公司左營南站郵
      局（址設高雄市左營區○○○路75號）開設帳號00000000
      000000號帳戶，並於99年6 月24日取得存摺、提款卡及密
      碼，於99年6 月25日提領帳戶新臺幣（下同）100 元後，
      即於同日在高雄市○○路與建國路口交付姓名年籍不詳詐
      騙份子。該詐騙份子於附表所示時間，以附表所示方式詐
      騙如附表所示被害人，使其等陷於錯誤，而匯款如附表所
      示金額至被告前揭左營郵局帳戶內，旋遭該詐騙份子提領
      一空之事實，業據告訴人鄧文舜、被害人蔡雅秀、王柏翔
      於警詢指述明確（警一卷第1 至5 頁、警二卷第6 至8 頁
      ），並有鄧文舜郵政自動櫃員機交易明細表影本1 紙（警
      一卷第15頁）、蔡雅秀屏東縣內埔地區農會自動櫃員機交
      易明細表影本1 紙（警一卷第23頁）、王柏翔存摺明細影
      本2 份（警二卷第10至11頁）、被告左營郵局帳戶開戶資
      料及交易明細各1 份（警一卷第10至11頁）在卷可考，復
      為被告所供承（本院卷第18至19頁）在卷，可以認定。
    (二)被告雖以前詞置辯，然查：
      1.被告就其帳戶何以遭詐騙份子使用乙節，於檢察事務官
        詢問、檢察官訊問暨本院審理時，均稱：其看報紙廣告
        後打電話應徵馬夫工作，先約在高雄市○○路與三多路
        口咖啡廳見面，對方公司要求被告提供帳戶，被告遂前
        往開設左營郵局帳戶，並約在高雄市○○路與大順路口
        麥當勞將提款卡交給公司，供公司測試帳戶是否可以使
        用（100 年度偵緝字第1026號卷第23至24頁、第32至33
        頁【下稱偵卷】、審易卷第13至14頁、本院卷第18至19
        頁、第32至34頁）等語。而依被告前揭所辯情節，其應
        徵工作僅憑電話聯繫，既不知道公司的名字，也不清楚
        公司的地址（偵卷第32頁），且面談地點均在路口咖啡
        廳或麥當勞（本院卷第32頁背面），未曾進過公司辦公
        室內，是被告對於其所應徵工作之公司，竟連最基本的
        名稱和地址，均一無所知，實在是難以想像，又被告就
        所稱看報紙應徵工作，復未能提出任何相關憑證（偵卷
        第33頁），則其所辯看報紙應徵工作等情，是否屬實，
        已非無疑。再者，被告就其薪水究竟是「由公司將薪水
        存到被告戶頭」或「載小姐後，小姐收取現金交給被告
        ，被告把錢存到戶頭，公司領走公司部分後所餘即為其
        薪水」，數次為不一致之供述。況被告僅在應徵工作階
        段，尚未開始上班，公司就急著向其要求帳戶「以備給
        付薪資」，甚且「需要提款卡測試帳戶是否可以使用」
        ，深怕被告沒有帳戶領取薪資，亦與現行應徵公司常情
        相違。此外，被告交付提款卡及密碼之時間為99年6 月
        25日，距離本案被害人遭詐騙時間99年7 月14日，有19
        日之久，期間被告交付提款卡後未曾上班任職，也不見
        對方聯繫交還提款卡（本院卷第19頁），依常情應覺可
        疑，而被告既未電話催促返還，甚或報警處理及掛失提
        款卡，竟不聞不問，放任不管，更顯可疑。是其前揭所
        辯係應徵而交付提款卡及密碼各節，均與常情不符，被
        告復無法合理說明，而不足採信。
      2.另查，詐騙份子為了騙取被害人之信任，往往費盡心思
        才有詐騙成功之可能，而能確保詐得之金錢，正是詐騙
        份子之目的所在。因而詐騙份子多會在確定所使用之帳
        戶係「安全」的情況下，才會指示被害人將金錢匯入，
        再迅速提領一空。如果所使用之帳戶係他人遭詐騙所提
        供之帳戶，則很可能當提供者發覺有異時，帳戶即遭到
        凍結，或使用之提款卡突然被止付，以致詐騙份子無法
        獲取、確保詐得的金額，白費心機，難以想像詐騙份子
        會甘冒這樣的風險。更何況，被告交付提款卡和密碼後
        ，距離詐騙份子持以使用，期間距離有19天之久，而詐
        騙份子時隔多日，竟仍「敢」使用該帳戶作為行騙之用
        ，即可見其確信該帳戶「很安全」，不會有忽然遭提供
        者凍結或掛失止付之可能。
      3.再衡以在現今社會，開戶並非難事，即便信用不佳者也
        可以很簡便手續地申辦自己的戶頭，何以需要大費周章
        向他人或借或買或租帳戶使用，即令人起疑，何況在現
        今媒體一再報導詐騙份子橫行及人頭帳戶充斥之狀況下
        ，更是難以想像，是被告所辯與常情相違，均不足採。
        從而被告應可預見其提供之上開帳戶將被拿來從事財產
        犯罪之用，而不違反其本意地仍將上開帳戶提供予不詳
        姓名年籍之詐騙份子，係出於幫助犯意，而為幫助詐欺
        犯行，可以認定。
    (三)綜上，本件事證明確，被告幫助詐欺犯行堪以認定，應依
      法論科。
二、論罪科刑之理由：
    (一)核被告所為，係犯刑法第30條第1 項幫助犯同法第339 條
      第1 項詐欺取財罪。
    (二)其以一提供帳戶之幫助行為，使詐騙份子持以詐騙如附表
      所示3 位告訴人及被害人，係以一行為觸犯數罪名，為想
      像競合犯，應從一重處斷。
    (三)又其前因妨害風化案件，經本院於97年8 月27日以97年度
      審訴字第2694號判處有期徒刑4 月、3 月，應執行有期徒
      刑4 月確定，於97年10月16日易科罰金執行完畢，有臺灣
      高等法院被告前案紀錄表1 份附卷可憑，其於前開徒刑執
      行完畢後5 年內，故意犯本件有期徒刑以上之罪，為累犯
      ，應依法加重其刑。
    (四)其以幫助之意思參與實施犯罪構成要件以外之行為，應論
      以幫助犯，及按正犯之刑減輕之，並依法先加後減之。
    (五)爰審酌被告有累犯之前案紀錄已如前述，其竟提供所有之
      左營郵局提款卡及密碼予姓名年籍不詳之詐騙份子使用，
      致使如附表所示告訴人及被害人受騙而將如附表所示款項
      匯至上開帳戶內，受有共計84,313元之損失，被告犯後因
      未到案而曾遭通緝，且一再否認犯行，復未為任何賠償，
      態度不佳，難認有何悔意等犯罪之動機、目的、手段及造
      成之損害等一切情狀，量處如主文所示之刑，並依其經濟
      能力及犯罪所得，諭知易科罰金之折算標準。
三、據上論斷，應依刑事訴訟法第299 條第1 項前段，刑法第30
    條、第339 條第1 項、第55條、第41條第1 項前段、第47條
    第1 項，刑法施行法第1 條之1 ，判決如主文。
本案經檢察官周天畏到庭執行職務。
中    華    民    國   100    年    11    月    24    日
                  刑事第十二庭  審判長法  官  黃建榮
                                      法  官  陳川傑
                                      法  官  李貞瑩
以上正本證明與原本無異。
如不服本判決應於收受判決後10日內向本院提出上訴書狀，並應
敘述具體理由。其未敘述上訴理由者，應於上訴期間屆滿後20日
內向本院補提理由書（均須按他造當事人之人數附繕本）「切勿
逕送上級法院」。
中    華    民    國   100    年    11    月    24    日
                                      書記官  黃翔彬
中華民國刑法第339 條（普通詐欺罪）
意圖為自己或第三人不法之所有，以詐術使人將本人或第三人之
物交付者，處5 年以下有期徒刑、拘役或科或併科1 千元以下罰
金。
以前項方法得財產上不法之利益或使第三人得之者，亦同。
前二項之未遂犯罰之。
附表
┌──┬───┬───────────┬───────┬──────┐
│編號│被害人│詐騙方式              │匯款時間      │詐騙金額    │
├──┼───┼───────────┼───────┼──────┤
│ 1  │鄧文舜│99年7 月14日下午6 時許│99年7 月14日下│24,989元    │
│    │      │，接獲自稱網路賣家人員│午6 時52 分   │            │
│    │      │之來電，向鄧文舜佯稱其│              │            │
│    │      │先前上網購物誤設分期付│              │            │
│    │      │款，需至提款機操作變更│              │            │
│    │      │云云，以此方式施用詐術│              │            │
│    │      │，致鄧文舜陷於錯誤，遂│              │            │
│    │      │依指示匯款至巫舜威前開│              │            │
│    │      │帳戶內。              │              │            │
├──┼───┼───────────┼───────┼──────┤
│ 2  │蔡雅秀│99年7 月14日下午7 時27│99年7 月14日下│22,123元    │
│    │      │分許，接獲自稱網路賣家│午8 時1分     │            │
│    │      │人員之來電，向蔡雅秀佯│              │            │
│    │      │稱其先前上網購物誤設為│              │            │
│    │      │分期付款，需至提款機操│              │            │
│    │      │作云云，以此方式施用詐│              │            │
│    │      │術，致蔡雅秀陷於錯誤，│              │            │
│    │      │遂依指示匯款至巫舜威前│              │            │
│    │      │開帳戶內。            │              │            │
├──┼───┼───────────┼───────┼──────┤
│ 3  │王柏翔│99年7 月14日下午6 時6 │99年7 月14日下│25,200元    │
│    │      │分許，接獲自稱網路賣家│午7 時20分    │            │
│    │      │人員之來電，向其佯稱其├───────┼──────┤
│    │      │先前購物誤設為分期付款│99年7 月14日下│12,001元    │
│    │      │，需至提款機操作取消云│午7 時40 分   │            │
│    │      │云，以此方式施用詐術，│              │            │
│    │      │致王柏翔陷於錯誤，遂依│              │            │
│    │      │指示匯款至巫舜威前開帳│              │            │
│    │      │戶內。                │              │            │
└──┴───┴───────────┴───────┴──────┘